臺灣高雄地方法院刑事判決　　　　　　　100年度訴字第943號
公　訴　人　臺灣高雄地方法院檢察署檢察官
被　　　告　伍海良
選任辯護人　張永昌律師
　　　　　　陳煜昇律師
上列被告因違反毒品危害防制條例等案件，經檢察官提起公訴（
100 年度偵字第13084 、16234 號），本院判決如下：
    主  文
伍海良共同運輸第三級毒品，處有期徒刑肆年，扣案之第三級毒
品愷他命參拾伍包（均含包裝袋，驗前淨重三四七六九點三０公
克，純度九三點八二，純質淨重三二六二０點五六公克，驗後淨
重三四七六八點六七公克）、茶葉包裝袋參拾伍只、手提袋參只
及黑色行動電話壹支（含門號0000000000號晶片卡）
，均沒收。
    事  實
一、伍海良以出海捕魚為業，並擔任「聖明發6 號」漁船之輪機
    長，明知愷他命（Ketamine）係毒品危害防制條例第2 條第
    2 項第3 款所規定之第三級毒品，依同條例第4 條第3 項之
    規定，不得運輸，亦屬行政院依據懲治走私條例第2  條第4
    項所公告「懲治走私條例公告管制物品項目及其數額」之甲
    項第4 款所列管制進出口物品，未經許可不得私運進口，竟
    因其於民國99年間家中經濟陷入困境而欲多賺取金錢，遂向
    其侄子伍肇商表示其可於出海時替他人私運物品來台以賺取
    報酬，請伍肇商代為介紹有此需求之人，伍肇商因而於99年
    5 、6 月間，將真實姓名年籍不詳，綽號「大胖仔」之成年
    男子歐陽家騏（音譯）介紹予伍海良認識，並將伍海良之行
    動電話號碼0000000000號告知「大胖仔」。迄100 年2 月28
    日前之某日，「大胖仔」撥打上開行動電話號碼與伍海良聯
    繫，得知伍海良將出海作業，即約伍海良見面，並將號碼不
    詳之大陸地區行動電話晶片卡1 張交予吳海良，表示將會有
    大陸籍人士撥打該大陸地區行動電話門號與其聯繫以確認「
    聖明發6 號」所在之經緯度，並駕駛漁船前往「聖明發6 號
    」所在之海面與其會面，將物品交予其私運回台，俟其回台
    後，「大胖仔」會再以行動電話號碼0000000000號與伍海良
    聯繫以取得該物品，並於事成之後給予伍海良報酬，伍海良
    可預見「大胖仔」請其私運回台之物品係愷他命或其他毒品
    ，竟仍基於縱使係共同運輸愷他命或其他毒品亦不違反其本
    意之間接故意及私運管制物品進口之犯意，而應允之。伍海
    良嗣於100 年2 月28日與「聖明發6 號」之船長許文彥（另
    為不起訴處分）、大陸籍漁工錢文桂（另為不起訴處分）共
    同駕駛「聖明發6 號」漁船出海作業，嗣於100 年4 月間漁
    船在公海作業期間，果有真實姓名年籍不詳之大陸籍成年男
    子撥打之上開號碼不詳之大陸地區行動電話門號與其聯繫，
    該大陸籍男子旋於100 年4 月18日、19日左右之某時點駕駛
    漁船至「聖明發6 號」所在之公海上與之會合，並將內以透
    明包裝袋、外以「觀音王真空茶葉包」茶葉包裝袋作包裝之
    愷他命共35包（愷他命合計驗前淨重為34769.30公克，純度
    93.82%，純質淨重32620.56公克），放置在3 只手提袋內，
    全數交予伍海良收受，伍海良於收受該愷他命後，隨即將上
    開號碼不詳之行動電話門號晶片卡丟入海中，並於返台前打
    開手提袋，觸摸茶葉包裝袋，而發覺觸感係粉狀而與茶葉明
    顯有別，已明知其內容物應係毒品，仍基於縱使係愷他命或
    其他毒品亦不違反其本意，而與「大胖仔」及真實姓名不詳
    之大陸籍男子基於共同運輸故意及共同私運管制物品進口之
    犯意，於100 年4 月22日駕駛「聖明發6 號」返抵高雄市旗
    津區大汕頭漁港，將該批愷他命運輸來台。嗣100 年4 月22
    日下午4 時40分許，伍海良下船後，撥打電話請其不知情之
    胞弟伍英彥（另為不起訴處分）駕駛車牌號碼YZ-6648 號自
    用小貨車前往上述漁港搭載其返家時，接獲線報而在上開漁
    港埋伏之專案小組調查官及員警發現伍海良有將3 只手提袋
    自「聖明發6 號」漁船搬至伍英彥所駕駛之上開自用小貨車
    內，認甚為可疑，遂於該自用小貨車駛至高雄市旗津區○○
    ○路與敦和街交岔口附近時予以攔停盤查，當場在車內查獲
    藏放在3 只手提袋內之上述愷他命共35包而予扣案，始查悉
    上情。嗣本院於審理時，並扣得上開行動電話號碼00000000
    00號晶片卡1 張，及供該門號及上開不詳大陸地區門號晶片
    卡使用之黑色行動電話1 支。
二、案經法務部調查局高雄市調查處移送及高雄市政府警察局湖
    內分局報告臺灣高雄地方法院檢察署檢察官偵查起訴。
    理  由
壹、程序部分：
    按被告以外之人於審判外之陳述雖不符刑事訴訟法第159 條
    之1 至之4 等4 條之規定，而經當事人於審判程序同意作為
    證據，法院審酌該言詞陳述或書面陳述作成時之情況，認為
    適當者，亦得為證據；當事人、代理人或辯護人於法院調查
    證據時，知有前項不得為證據之情形，而未於言詞辯論終結
    前聲明異議者，視為有前項之同意，刑事訴訟法第159 條之
    5 定有明文。本判決如後所引用被告以外之人於審判外所為
    之陳述，雖屬傳聞證據，且無刑事訴訟法第159 條之1 至之
    4 等4 條規定情形，然檢察官、被告均已知悉上開陳述屬傳
    聞證據，而於本院準備程序中表示不爭執（見本院訴卷第34
    頁），且於本院言詞辯論終結前均未聲明異議，本院審酌上
    開證據於作成時並無任何不適當之情況，認以之作為本案之
    證據，應屬適當，依刑事訴訟法第159 條之5 規定，應有證
    據能力。
貳、實體部分：
一、上揭事實，業經被告伍海良於偵查及本院審理中坦承不諱，
    核與證人即被告之侄子伍肇商、證人即被告之胞弟伍英彥、
    證人即「聖明發6 號」之船長許文彥、證人即「聖明發6 號
    」之大陸籍漁工錢文桂等人，於警詢及偵查中之證述情節大
    致相合（見警卷第1 頁至第5 頁、第10頁至第19頁，臺灣高
    雄地方法院檢察署100 年度偵字第13084 號卷第57頁至第62
    頁、第67頁至第68頁、第136 頁至第142 頁、第148 頁至第
    150 頁，下稱偵卷），並有法務部調查局高雄市調查處扣押
    筆錄暨扣押物品目錄表、高雄市調查處扣押物品清單各1 份
    、扣押物品照片4 張附卷可稽（見偵卷第24頁至第27頁、第
    43頁至第44頁、第53頁），復有上開黑色行動電話1 支、行
    動電話門號0000000000號晶片1 張、茶葉包裝袋35只、手提
    袋3 只及結晶體35包扣案可佐，又扣案之結晶體35包，其內
    含物經送驗結果，均含第三級毒品愷他命成分（合計驗前淨
    重34769.30公克，純度93.82 ﹪，純質淨重32620.56公克，
    驗餘淨重34768.67公克）乙節，亦有法務部調查局100  年5
    月24日調科壹字第10000218570 號鑑定1 份附卷可憑（見偵
    卷第54頁至第55頁）。足認被告上揭任意性自白與事實相符
    ，洵堪採為論罪科刑之依據。本件事證明確，被告犯行堪以
    認定，應予依法論科。
二、按愷他命係毒品危害防制條例第2 條第3 款所定之第三級毒
    品，亦為行政院公告之甲項管制進出口物品第4 項之管制物
    品，不限其數額，均不得運輸及私運進口。本件被告雖係由
    身份不詳之大陸籍男子處取得上開愷他命，然並無證據顯示
    該大陸籍男子係自大陸地區私運愷他命交付被告，故本件尚
    無懲治走私條例第12條自大陸地區私運物品進入臺灣地區規
    定之適用，然並不影響被告成立私運管制物品進口罪。是核
    被告所為，係犯毒品危害防制條例第4 條第3 項之運輸第三
    級毒品罪、懲治走私條例第2 條第1 項之私運管制物品進口
    罪。扣案之第三級毒品愷他命35包，係被告與「大胖仔」及
    真實姓名不詳之大陸籍人士共同自海外運抵高雄市旗津區大
    汕頭漁港，其等運輸第三級毒品及私運管制物品進口之行為
    皆已完成。被告與「大胖仔」及真實姓名不詳之大陸籍男子
    就上開運輸第三級毒品、私運管制物品進口罪行間，有犯意
    聯絡與行為分擔，均為共同正犯。另被告持有第三級毒品純
    質淨重20公克以上之低度行為，為其運輸第三級毒品之高度
    行為所吸收，不另論罪。又被告以一運輸第三級毒品愷他命
    進口之行為而觸犯上開2 罪名，為想像競合犯，應依刑法第
    55條規定，從一重之運輸第三級毒品罪處斷。再者，被告於
    偵訊及本院審理中均坦認本件犯行，自應依現行毒品危害防
    制條例第17條第2 項規定減輕其刑。爰審酌被告為圖一己私
    利，竟利用出海作業之便，運輸第三級毒品愷他命進口，且
    所運輸之第三級毒品數量甚鉅高達30幾公斤，若流出市面，
    顯助長毒品之氾濫，危害國人健康及社會治安，對於社會將
    造成難以平復之影響，惟念其僅係聽命行事之人，並非本案
    運輸、走私毒品之主導者，且因經濟困難而一時失慮犯下本
    件犯行，復犯後終能坦承犯行，犯後態度尚屬良好，且尚未
    取得利益即遭查獲，復暨其犯罪動機、手段、智識程度國小
    未畢業、生活狀況、前科素行、年紀及健康狀況等一切情狀
    ，量處如主文所示之刑，以示懲儆。又被告之辯護人雖為其
    陳稱：被告素無前科、素行良好，僅國小畢業智識不高，生
    活困境才犯下此罪，犯後態度良好，且毒品尚未流入市面，
    又被告之年紀已67歲，並提出患有高血壓、糖尿病、腰椎壓
    迫性骨折等診斷證明書，請求依刑法第59條規定予以酌減其
    刑等語。然按刑法第59條之酌量減輕其刑，必於犯罪之情狀
    ，在客觀上足以引起一般同情，認為即予宣告法定最低度刑
    期猶嫌過重者，始有其適用（最高法院51年台上字第899 號
    判例意旨參照）。本案被告私運之第三級毒品愷他命數量甚
    鉅，純質淨重達32620.56公克，對國人之身體健康及社會治
    安，所造成之潛在性危險至為嚴重，難認其等犯罪情狀有何
    情輕法重，而在客觀上顯可憫恕之情形。且被告坦認犯行之
    犯後態度、犯罪情節、素行、家庭經濟、年紀及健康狀況等
    因素，本院均已於被告所犯罪刑之刑度內審酌，自無另適用
    刑法第59條規定之餘地，併此敘明。
三、另按毒品危害防制條例第18條第1 項後段應沒入銷燬之毒品
    ，專指查獲之施用、持有第三、四級毒品而言；倘係查獲之
    製造、運輸、販賣、意圖販賣而持有、以非法方法使人施用
    、引誘他人施用或轉讓之第三、四級毒品，既屬同條例相關
    法條明文規定處罰之犯罪行為，即非該條項應沒入銷燬之範
    圍。又同條例第19條第1 項所定「供犯罪所用或因犯罪所得
    之財物」，係指犯第4 條至第9 條、第12條、第13條或第14
    條第1 項、第2 項之罪所用或所得之財物，不包括毒品本身
    在內，自不得為第三、四級毒品之沒收依據。同條例對於查
    獲之製造、運輸、販賣、意圖販賣而持有、以非法方法使人
    施用、引誘他人施用及轉讓第三、四級毒品之沒收，並無特
    別規定，如其行為已構成犯罪，則該毒品即屬不受法律保護
    之違禁物，應回歸刑法之適用，依刑法第38條第1 項第1 款
    之規定沒收之（最高法院95年度臺上字第911 號、98年臺上
    字第6117號、96年臺上字第884 號判決意旨參照）；是以，
    扣案之上揭愷他命35包（均含包裝袋；合計驗前淨重34769.
    30公克，純度93.82 ﹪，純質淨重32620.56公克，驗餘淨重
    34768.67公克），均係查獲之第三級毒品，且被告因運輸上
    揭愷他命已構成犯罪，則該毒品即屬不受法律保護之違禁物
    ，應依刑法第38條第1 項第1 款之規定，不問屬於犯罪行為
    人與否，均宣告沒收，又包裝上開愷他命之透明包裝袋，與
    毒品愷他命無從析離，均視為違禁物，應併依刑法第38條第
    1 項第1 款規定，宣告知沒收；至鑑驗耗損部分，因已滅失
    不存在，自無庸併予宣告沒收。另扣案之茶葉包裝袋35只及
    外帶手提袋3 只，係真實姓名不詳之大陸籍男子交付予被告
    時，用以包裝愷他命之用，係供本件犯罪所用之物，而黑色
    行動電話1 支及行動電話門號0000000000號晶片卡1 張，則
    係被告所有，且供本件犯罪所用之物，均業經被告於本院審
    理時供陳屬實在卷（見本院訴字卷第58頁、第64頁），是依
    毒品危害防制條例第19條第1 項之規定及共同正犯共同負責
    之法理，就上開茶葉包裝袋、手提袋、行動電話及晶片等物
    為沒收之宣告。至於，按「毒品危害防制條例第19條第3 項
    規定，犯同條例第4 條之罪所使用之水、陸、空交通工具沒
    收之，此項規定乃採義務沒收主義，凡屬犯人所有供該條之
    罪所使用之水、陸、空交通工具，均應予宣告沒收」（最高
    法院94年度台上字第4433號判決要旨參照）；是依毒品危害
    防制條例第19條第3 項規定，就同條例第4 條之罪所使用之
    水、陸、空交通工具，應予沒收者，仍以屬於犯人所有者為
    限，始得沒收之。查，漁船「聖明發6 號」（船舶編號：CT
    0-000000號）及車牌號碼YZ-6648 號自小客車，雖係供被告
    運輸毒品所用之交通工具，然漁船「聖明發6 號」非被告所
    有，業據證人即「聖明發6 號」許文彥證述在卷（見警卷第
    1 頁背面），而車牌號碼YZ-6648 號自小客車，係被告之胞
    弟伍英彥所有，有車號查詢汽車車籍1 紙可按（見本院訴字
    卷第71頁），揆諸前揭說明，爰不為沒收之諭知，另號碼不
    詳之大陸地區行動電話門號晶片卡1 張，雖係供本件犯罪所
    用之物，然據被告表示，因為怕被追查，聯絡完後就丟到海
    裡了等語（見偵卷第115 頁），因此已無從扣案，且無證據
    證明尚仍存在，為免日後執行困難，亦不另為沒收之諭知，
    附此敘明。
據上論斷，應依刑事訴訟法第299 條第1 項前段，毒品危害防制
條例第4 條第3 項、第17條第2 項、第19條第1 項，懲治走私條
例第2 條第1 項、第11條，刑法第11條、第28條、第55條、刑法
第38條第1 項第1 款，判決如主文。
本案經檢察官顏漢文到庭執行職務。
中    華    民    國   100    年    12    月    28    日
                  刑事第十四庭  審判長法  官  陳銘珠
                                      法  官  林揚奇
                                      法  官  黃政忠
以上正本證明與原本無異。
如不服本判決應於收受送達後10日內向本院提出上訴書狀，並應
敘述具體理由；如未敘述上訴理由者，應於上訴期間屆滿後20日
內向本院補提理由書（均須按他造當事人之人數附繕本）「切勿
逕送上級法院」。
中    華    民    國   100    年    12    月    28    日
                                      書記官  武凱葳
附錄論罪科刑法條：
毒品危害防制條例第4條
製造、運輸、販賣第一級毒品者，處死刑或無期徒刑；處無期徒
刑者，得併科新臺幣2 千萬元以下罰金。
製造、運輸、販賣第二級毒品者，處無期徒刑或7 年以上有期徒
刑，得併科新臺幣1 千萬元以下罰金。
製造、運輸、販賣第三級毒品者，處5 年以上有期徒刑，得併科
新臺幣7 百萬元以下罰金。
製造、運輸、販賣第四級毒品者，處3 年以上10年以下有期徒刑
，得併科新臺幣3 百萬元以下罰金。
製造、運輸、販賣專供製造或施用毒品之器具者，處1  年以上7
年以下有期徒刑，得併科新臺幣1 百萬元以下罰金。
前五項之未遂犯罰之。
懲治走私條例第2條
私運管制物品進口、出口逾公告數額者，處7 年以下有期徒刑，
得併科新臺幣3 百萬元以下罰金。
前項之未遂犯罰之。
第 1 項所稱管制物品及其數額，由行政院公告之。